臺灣高等法院刑事判決　　　　　　　　　　　　九十三年度上更(一)字第三一六號
　　上　訴　人
　　即　被　告　丙○○原名郭宗.
　　選任辯護人　本院公設辯護人　乙○○
右上訴人因違反槍砲彈藥刀械管制條例等案件，不服臺灣桃園地方法院九十一年度訴
字第一八四二號，中華民國九十二年十一月二十六日第一審判決（起訴案號：臺灣桃
園地方法院檢察署九十一年度偵字第一０二七八號、第一０九八四號），提起上訴，
經判決後，由最高法院判決發回更審，本院判決如左：
    主  文
原判決關於丙○○未經許可，無故持有可發射子彈具有殺傷力之改造玩具手槍部分（
含妨害自由、預備強盜），及定應執行刑撤銷。
丙○○共同未經許可，無故持有可發射子彈具有殺傷力之改造玩具手槍，處有期徒刑
壹年陸月，併科罰金新臺幣陸萬元，罰金如易服勞役以新台幣玖佰元即銀元參佰元折
算壹日，扣案手銬貳副、如附表編號一、二所示之改造手槍、子彈，均沒收。又預備
強盜，處有期徒刑捌月。應執行有期徒刑貳年，併科罰金新臺幣陸萬元，罰金如易服
勞役以新台幣玖佰元即銀元參佰元折算壹日，扣案手銬貳副、如附表編號一、二所示
之改造手槍、子彈，均沒收
    事  實
一、丙○○原名郭宗禹（未經許可，無故持有制式手槍部分，原審判決處有期徒刑伍
    年陸月，併科罰金新台幣新臺幣玖萬元，罰金如易服勞役，以新台幣玖佰元即銀
    元參佰元折算壹日，不服上訴本院及最高法院，均經判決上訴駁回而確定）前曾
    於民國（下同）八十年間因違反懲治盜匪條例等案件，經台灣彰化地方法院判處
    有期徒刑十二年，復因殺人罪，經台灣高等法院台中分院判處有期徒刑十四年六
    月，褫奪公權八年，嗣經台灣高等法院台中分院裁定，定其應執行刑為有期徒刑
    二十年，褫奪公權八年確定後，在八十二年三月十二日入監服刑，並於八十九年
    九月一日縮短刑期假釋出監，假釋期間交付保護管束至九十八年十二月三十一日
    （不構成累犯）。
二、緣丙○○於九十年間另因妨害自由、恐嚇取財等案件，經台灣桃園地方法院檢察
    署檢察官偵結以九十年度偵字第九八二二號等提起公訴（台灣桃園地方法院檢察
    署九十年偵字第九八二二號，經原審法院於九十二年一月二十八日以九十一年訴
    字第五０六號為無罪判決，檢察官不服上訴，經本院於九十二年九月四日以九十
    二年上訴字第一二一０號案件駁回上訴），在該案件進行中，丙○○恐因該案判
    決有罪確定，前開假釋將遭撤銷再度入獄，為企圖潛逃出境，自案外人王永薊處
    獲知戊○○有門路可協助變造證件，因之在九十一年三月至四月間，備妥其所有
    照片二張、以不知情之許銘欽所交付之
    同）五萬及三萬元現金，兩次委由戊○○製作假證件以便其辦理
    所涉偽變造特種文書部分未據起訴），然因戊○○所製作、交付之偽造證件未能
    順利申辦款項，然均未獲回應，丙○○因而對戊○○心生不滿，乃決意購買槍枝
    逼使戊○○出面解決賠償問題。
三、丙○○先於九十一年五月十七日前某日透過綽號「阿建」之成年男子（真實年籍
    姓名不詳）居間介紹認識綽號「阿明」、「阿成」之成年男子（真實年籍姓名均
    不詳），綽號「阿明」、「阿成」之成年男子先與丙○○約在桃園新屋交流道碰
    面，再帶至桃園市火車站前某處，將如附表編號三所示改造手槍子彈一顆（按不
    能證明具殺傷力）免費送予丙○○，丙○○即持有之。惟丙○○於持有上開改造
    槍、彈後，認該槍枝性能不佳。遂在數日後（仍在九十一年五月十七日前）又以
    六萬元之代價，在相同地點，向綽號「阿成」、「阿明」之成年男子購得如附表
    編號一、二所示之可擊發、具殺傷力之改造克拉克玩具手槍一枝及改造子彈十九
    顆，未經許可而持有之，並自行到桃園縣平鎮市某處郊區試射，順利擊發三顆子
    彈（該三顆子彈因已試射、擊發而滅失）。
四、丙○○其後即持之邀請吳正揚、綽號「阿順」之成年男子（真實年籍姓名不詳）
    共同處理戊○○假證件賠償事宜。丙○○輾轉得知戊○○從事權利車買賣、頗有
    獲利，即與知悉上情之吳正揚（業經原審法院判決：吳正揚共同未經許可，無故
    持有可發射子彈具有殺傷力之改造玩具手槍，累犯，處有期徒刑壹年陸月，併科
    罰金新臺幣參萬陸仟元，罰金如易服勞役，以新台幣玖佰元即銀元參佰元折算壹
    日：又幫助預備犯強盜罪，累犯，處有期徒刑陸月。並定應執行刑為有期徒刑壹
    年拾月。業已確定）、綽號「阿順」之成年男子一同商議，打算託詞作權利車買
    賣誘使戊○○出面，以便趁機追討賠償金額。謀議既定，三人遂共同基於以強暴
    、脅迫之非法方法剝奪他人行動自由之犯意聯絡，於九十一年五月十七日晚間某
    時許，由丙○○以電話聯絡戊○○，佯稱能提供便宜權利車，而約使不知情之戊○○、丁○○、陳棋城等人在九十一年五月十八日十三時許，依約定至桃園縣平
    鎮市○○路○段三六二號協和汽車修理場，其後由吳正揚負責在協和修車廠外把
    風，由丙○○持上開附表編號一、二改造克拉克玩具手槍、綽號「阿順」之成年
    三人，並以丙○○所購買、供作案用之手銬貳副銬住戊○○、丁○○、陳棋城等
    三人之強暴方法，要求丁○○、陳棋城將渠等當時身上所攜帶之物品、
    等取出置於桌上（按並無不法所有之意圖），而以此強暴、脅迫之非法方式剝奪
    戊○○、丁○○、陳棋城三人之行動自由。繼之，丙○○即要求戊○○交還十萬
    元並需給付賠償金。戊○○即向丙○○表示願籌錢，但需先讓丁○○、陳棋城二
    人離開籌錢，伊可繼續做為人質等語。丙○○考量其本僅意在向戊○○本人索賠
    ，無意刁難丁○○、陳棋城。遂將聯接丁○○、陳棋城、戊○○三人之手銬解開
    ，並要求丁○○、陳棋城二人須等在原地，待渠等開車離開之後方得離去。丙○○隨即與綽號「阿順」之成年男子一左一右強押戊○○上車號三Ｂ─七四九九號
    之自小客車，丙○○同坐於後座押解，再由「阿順」在前座擔任駕駛，繼續妨害
    戊○○行動自由。吳正揚則另外駕駛車牌號碼ＢＱ─八三０九號自小客車尾隨其
    後，並注意有無他人跟蹤。丙○○於車上一再要求戊○○需為製作交付之假證件
    不能使用之事負責，戊○○因行動受限制以致不敢反抗而應允，並以電話聯絡已
    獲釋之丁○○籌措二十萬元；惟丁○○表示僅能籌措十萬元，戊○○即向丙○○
    表示願先交付十萬元，再一起到台北萬華地區找實際製作假證件之人賠償其他金
    額。丙○○同意後，遂要戊○○聯絡丁○○攜帶十萬元現款至國道二號高速公路
    大溪交流道旁之六合加油站旁等候，並聯絡一路跟隨在後之吳正揚駕車前往收款
    ，丙○○則與綽號「阿順」之成年男子先行駕車載同戊○○至桃園縣八德市○○
    路等候。吳正揚向丁○○收取十萬元得手後，即返回該處與丙○○等人會合，丙○○將上開槍枝交給吳正揚，並由吳正揚收取藏放妥當，一行人改乘吳正揚所駕
    駛之車牌號碼ＢＱ─八三０九號自小客車前往台北萬華，在車上戊○○聯絡陳姓
    友人出面協調，然雙方在台北市○○○○路與梧州路口協商未果。吳正揚、丙○○一行人就載同戊○○再度返回桃園縣八德市○○路附近一間空屋，期間戊○○
    因畏懼丙○○等人持槍對伊不利而不敢逃跑或任意對外呼救，持續受到丙○○等
    人控制行動自由。返回桃園後，丙○○見事情已趨於複雜，即以電話聯絡中間人
    王永薊到現場協調，王永薊在九十一年五月十八日傍晚六時許到場出面緩頰，丙○○始同意由其與吳正揚載戊○○至桃園縣大溪交流道附近讓戊○○離去，戊○○至此始獲自由。
五、丙○○於前開事件後，為籌措逃亡費用，自友人處獲悉桃園縣中壢市○○路八十
    七號甲○○所經營之大順檳榔攤內設有賭場（然並無證據證明該處確有經營賭場
    情事），遂另行起意，基於意圖為自己不法所有之犯意，計畫至該處強盜財物，
    並擬邀吳正揚共同為之，吳正揚因不想惹麻煩而回絕，惟吳正揚基於幫助之意思
    應允提供助力，屆時將駕車協助丙○○到現場並伺機接應離去。丙○○即於九十
    一年六月四日凌晨三時許，攜帶先前向「阿明」、「阿成」購得如附表編號三所
    示不能證明具殺傷力之改造手槍、彈，搭乘吳正揚（基於幫助意思）所駕駛車牌
    號碼ＢＱ─八三０九號自小客車，至桃園縣中壢市○○路八十七號前，丙○○為
    防遭人認出在車上戴妥全罩式安全帽、攜帶前開不能證明具殺傷力改造手槍及子
    彈後下車前往大順檳榔攤，吳正揚則將車輛往前開五至十公尺處等候接應丙○○
    ，丙○○下車張望後，即欲進入大順檳榔攤後方，往住家內預備強盜財物，適甲○○在門前檳榔攤內工作，發現丙○○行跡怪異而打開玻璃門探頭查看，丙○○
    誤以為犯行已遭甲○○察覺欲向賭場人員通風報信，乃想進入檳榔攤內制伏甲○○，此時甲○○見丙○○持有手槍隨即緊關玻璃門，丙○○欲制止甲○○行動而
    對空鳴放一槍，就在兩人推拉玻璃門之際，丙○○手上槍枝卻掉落地上，丙○○
    見事跡敗露，恐遭賭場內人員發現圍堵，隨即拾起掉落之改造手槍奔向正在前方
    接應之吳正揚所駕駛車輛逃逸。適有鄰人林土城聽見轟然槍聲而出外查看，恰見
    丙○○匆忙上車，林土城往前查看，丙○○持槍伸出車窗嚇阻林土城，林土城隨
    即蹲下躲避並記下車號。丙○○與吳正揚逃離現場，在返回桃園縣中壢市○○路
    二四三號五樓之五住處途中，丙○○發現上開改造手槍性能不佳槍管已裂開，且
    為掩飾罪行而將之棄置於桃園縣中壢市○○路二一五巷十五號大樓前垃圾桶內（
    無證據證明尚存在），安全帽則棄置在桃園縣中壢市○○街與溪洲二街口之舊衣
    回收桶內（無證據證明尚存在）。
六、嗣警方在九十一年六月四日凌晨接獲民眾報案後，至大順檳榔攤現場蒐證，及根
    據林土城所提供之車號，循線於九十一年六月十一日凌晨四時許，在桃園縣中壢
    市○○路二四三號五樓之五內拘捕得丙○○，並扣得丙○○黑色背包內其未經許
    可持有、供作案用之手銬二副，如附表一、二所示之具殺傷力之改造克拉克玩具
    手槍一枝（含彈匣）、改造子彈十六顆（經實際試射五顆後，僅剩十一顆），另
    制式貝瑞塔九二手槍一枝（含彈匣）、制式子彈九顆（經實際試射六顆後，僅餘
    三顆）【此制式部分，如前述業已判決確定】、改造子彈十六顆（經實際試射五
    顆後，僅剩十一顆）等物。
七、案經桃園縣警察局中壢分局報告臺灣桃園地方法院檢察署檢察官偵查起訴。
   理  由
一、本院查：
（一）訊據上訴人即被告丙○○對於為向戊○○取得賠償款，而先後未經許可持有如
      附表所示之改造手槍、子彈，後並持附表編號一、二槍彈妨害被害人戊○○、
      丁○○、陳棋城等人行動自由，而強制被害人戊○○等人交還十萬元款項，並
      起意以附表編號三類似槍、彈，預備強盜他人財物等事實不諱，且：
    (一)被告丙○○向綽號「阿成」、「阿明」所購得如附表編號三所示之改造槍、彈
      ，因未扣案，無從送請相關單位實際進行鑑定，雖被告丙○○自承：九十一年
      六月四日凌晨，有持該把改造手槍至桃園縣中壢市○○路八十七號大順檳榔攤
      預備強取他人財物，且曾對空擊發一槍，後來因性能不佳而無法繼續使用，所
      以棄置在大樓垃圾桶等語（見偵卷第七頁、原審法院卷第二宗第一三一頁九十
      二年二月十四日訊問筆錄）；同案被告吳正揚亦陳稱：當日見被告丙○○有攜
      帶手槍等語（見原審法院九十二年十一月十二日審理筆錄）；另證人甲○○、
      林土城亦均證稱九十一年六月四日凌晨有聽見碰的一聲槍響，並見被告丙○○
      持有一把手槍等語（見同上偵卷第二十一頁、第三十頁至第三十一頁、原審法
      院九十二年一月十七日訊問筆錄、九十二年十一月十二日審理筆錄）。綜合被
      告丙○○自白、同案被告吳正揚之供述以及證人甲○○、林土城之證述，被告
      丙○○持有附表編號三類似改造手槍一把、土造子彈一顆，預備強盜，因該槍
      、彈未扣案，而無從鑑定，查無確切證據足以認定，縱在被告丙○○自白為改
      造手槍之情形下，仍不能認定該槍、彈具有殺傷力。
    (二)被告丙○○未經許可，持有附表一、二改造手槍、子彈，實施妨害自由部分：
    (1)本件扣案如附表編號一、二所示之改造手槍及子彈（十六顆，另三顆被告已先
      行試射）經警送請內政部警政署刑事警察局鑑驗，結果認定：
    槍枝管制編號0000000000號之手槍一支（含彈匣，如附表編號一所
      示），係以仿ＧＬＯＣＫ廠十七型半自動手槍製造之玩具手槍更換土造金屬槍
      管改造而成之改造手槍，機械性能良好，可供擊發子彈使用，認具有殺傷力。
    送鑑定如附表編號二之子彈十六顆，認均係土造子彈，具直徑約８. ８ｍｍ金
      屬彈頭，採樣五顆試射，均可擊發，認均具殺傷力等情。
    此有內政部警政署刑事警察局九十一年六月十二日刑鑑字第０九一０一四一九
      八二號槍彈鑑定書及鑑定照片在卷可稽（見九十一年偵字第一０九八四卷第一
      九二至二一一頁），堪認扣案如附表編號一、二所示之改造玩具手槍一支、及
      土造子彈十六顆（含已試射擊發之子彈），均具殺傷力無疑。至業經被告丙○○攜至桃園縣平鎮市某處郊區試射、順利擊發之改造子彈三顆，雖均未扣案而
      無法送請相關單位實際進行鑑定，然上該子彈既均屬於同批，且可順利擊發，
      亦應足認具殺傷力。
    (2)被告丙○○夥同共同被告吳正揚、綽號「阿順」之成年男子共同妨害戊○○、
      丁○○、陳棋城等人行動自由部分：
    經查：被告丙○○先於九十一年五月十七日晚間以電話邀約被害人戊○○至桃
      園縣中壢市○○路○段三六二號協和修車廠，並攜帶其未經許可而持有之改造
      克拉克玩具手槍、改造子彈與同案被告吳正揚、綽號「阿順」之成年男子，待
      被害人戊○○、丁○○、陳棋城等人依約於九十一年五月十八日十三時許到協
      和修車廠時，由同案被告吳正揚在協和修車廠外留守、丙○○與「阿順」一同
      持槍脅迫戊○○、丁○○、陳棋城等人，致使被害人因心生畏懼均不敢反抗而
      銬上手銬，留在協和修車廠內不敢擅自離去，以此強暴、脅迫方式剝奪、限制
      被害人戊○○、丁○○、陳棋城等人之行動自由，其後因被告丙○○僅意在追
      索賠償金而同意先行釋放丁○○、陳棋城，繼之由被告丙○○、「阿順」一同
      將戊○○押上車離開修車廠，吳正揚另駕駛一部車輛尾隨其後，戊○○於車上
      因已陷於無行動自由狀態，且被告丙○○又持有槍械以致不敢反抗，而聯絡丁○○籌款十萬元，同案被告吳正揚出面至大溪交流道旁六合加油站收款，剩下
      賠償部分則由戊○○帶同被告丙○○、吳正揚、阿順至台北萬華區找戊○○友
      人取款，因故未能順利取得款項而再原車駛回桃園縣八德市○○路附近空屋，
      持續限制、剝奪戊○○之行動自由，直至當日傍晚六時許，被告丙○○聯絡中
      間人王永薊出面協調，被告丙○○等人始釋放戊○○等情；業據被告丙○○於
      偵查、原審，及本院審理時均坦承不諱，核與被害人戊○○、丁○○、陳棋城
      等人指訴情節大致相符（見九十一年偵字第一０二七號卷第四頁至第十八頁）
      ，並有被告丙○○等人用以限制被害人戊○○、丁○○、陳棋城之手銬二副扣
      案可證。足認被告丙○○前開任意性自白，核與事實相符，堪予採信。
    至本案發生之原因，被害人戊○○固否認伊曾幫被告丙○○偽造假證件，或與
      丙○○有何金錢債務糾紛云云。然查，被告丙○○確實因涉案而企圖假冒許銘
      欽身分潛逃出境，並委請戊○○代為偽造、變造「許銘欽」之國民款，曾經給
      付偽造證件之代價一事，除據被告丙○○自始堅稱外，核與同案被告吳正揚供
      述情節大致吻合（見原審法院九十二年一月十七日訊問筆錄）。質諸證人即居
      間介紹丙○○、戊○○認識之王永薊亦證稱：九十一年三、四月間，丙○○透
      由一綽號「小祥」之人要伊介紹會做假證件之人，伊就介紹戊○○讓他們認識
      ，後來丙○○即以一張五萬元之代價向戊○○購買偽造伊也在現場，當初伊與
      丙○○一同從台北萬華拿回證件的時候，有在戎非凡（現改名戎敬偉）開的店
      裡查看過等語無訛（見九十一年偵字第一０二七號卷第十九頁至第二十一頁、
      九十一年偵字第一０九八四卷第二二二頁、原審法院卷第九四頁九十二年十月
      二十一日審理筆錄），彼此間供述相符。是被告丙○○所辯即非空言，而可採
      信。再倘若被害人戊○○確涉有偽變造證件或媒介偽變造證件之行為，事涉其
      己身刑責利害關係，依經驗法則本難其坦認，是其所言不能遽信。何況參酌被
      害人戊○○前開所言，與證人王永薊出入甚大，衡情證人王永薊亦無何顧慮之
      必要，堪予採信。足認被告丙○○所稱起因於其與被害人戊○○間存有定作假
      證件糾紛，而要求戊○○退款賠償，堪予採信。是被告丙○○與同案被告吳正
      揚、「阿順」之人共同持有附表一、二改造槍彈，以遂行妨害自由等犯行堪以
      認定。
  (三)被告丙○○另行起意預備強盜部分：
    (1)經查，被告丙○○為籌措逃亡費用，於九十一年六月四日凌晨三時許，基於意
      圖為自己不法所有之犯意，攜帶先前向「阿明」、「阿成」購得如附表編號三
      所示之類似改造手槍、彈，至桃園縣中壢市○○路八十七號預備強盜財物，但
      尚未著手，即遭被害人甲○○察覺有異，被告丙○○乃對空鳴槍後離去等情，
      業據被告丙○○於原審、本院調查審理時自承不諱，並經被害人甲○○、證人
      林土城於警訊及原審法院調查審理時證述甚詳（見九十一年偵字第一０九八四
      卷第二十頁至第二十二頁、原審法院九十二年一月十七日、六月二十五日訊問
      筆錄）。並互核被害人甲○○警訊所為陳述、證人林土城於警訊及原審法院審
      理時所為證述、被告丙○○之前開自白，與證人所證述，對於被告丙○○確持
      槍至大順檳榔攤並曾擊發一顆子彈，後因槍枝掉落地上，丙○○見事跡敗漏而
      匆忙搭乘接應之吳正揚所駕駛自小客車逃逸等犯案過程致相符。足認被告丙○○前開所為任意性自白核與事實相符，應可採信。此外，現場所採指紋，比對
      結果，與被告丙○○指紋卡左拇、左小、左中指指紋相符，有內政部警政署刑
      事警察局九十一年六月十一日刑紋字第０九一０一四三四三０號鑑驗書（見偵
      卷第一０九頁）、桃園縣政府警察局中壢分局九十二年八月二十日函及所檢附
      之現場照片、受理報案現場勘察報告表、證物清單影本、刑事案件證物採驗紀
      錄表等附卷可稽（見原審法院卷第三宗第八頁至第十三頁）。是被告丙○○預
      備強盜犯行洵堪認定。
    (2)公訴意旨雖認被告丙○○係基於為自己不法所有之犯意聯絡，由吳正揚駕駛交
      通工具並負責把風、丙○○攜帶具有殺傷力之改造槍枝、子彈下車前去桃園縣
      中壢市○○路八十七號強盜甲○○所經營之大順檳榔攤，因認被告丙○○所為
      係犯刑法第三百三十條之加重強盜罪嫌云云。惟查，本件公訴意旨認定被告丙○○所為已構成強盜罪責，無非係以：被害人甲○○、證人林土城所為證述為
      其論據。然被害人甲○○初於警訊時陳稱：九十一年六月四日三時許，其在大
      順檳榔攤內工作，一名男子頭戴黑色全罩式安全帽（面罩未拉下），走近檳榔
      攤四處張望，其起疑而探身察看發現該男子右手拿一把槍，要打開檳榔攤的玻
      璃門，其擋住玻璃門不讓他開，他就持槍朝上開一槍，其還是抵住玻璃門不讓
      該名男子進入，後來該名男子還是將玻璃門打開進入檳榔攤，並將其推倒在地
      ，直接打開放錢之抽屜將錢取走就往外跑，其大喊搶劫，有見該男子坐上一部
      自小客車往平鎮市方向逃逸等語（見偵卷第二十頁至第二十一頁）；甲○○於
      原審法院調查時初稱：九十一年六月四日凌晨兩、三點的時候，有人帶全罩式
      安全帽、手上拿著槍，對空開了兩槍，站在檳榔攤外面要推門進來，其不讓他
      進來兩人就發生推擠，後來他硬是進入，其就告訴他錢在哪邊，他就拿了五、
      六千元左右以後就跑了，有人開車來接應他，車子是停在前方，他一上車，那
      台車子就跑了等語（見原審法院九十二年一月十七日訊問筆錄）；嗣甲○○於
      原審法院調查時再度傳訊時則陳稱：於九十一年六月四日凌晨在檳榔攤工作，
      被告（指丙○○）走近檳榔攤側面的門，初以為被告是來買東西，就起身把門
      打開問他要什麼，被告沒有說話，就對空開槍，當時被告開槍的點應該是在我
      們店的帆布的棚架，其聽到一槍槍響，後來我就大喊搶劫，當時有一個機車騎
      士或路人跑進來看狀況，被告就將槍指著那個路人，那個路人就跑去報警，被
      告這時候就跑進檳榔攤裡面，先推倒其使其跌坐在地上，就隨手從店側門進來
      的右手邊桌子抽屜裡抓一把錢以後就跑了，約搶走六、七千元等語（見原審法
      院九十二年六月二十五日訊問筆錄）。而被告丙○○針對被害人甲○○所為歷
      次陳述，除坦承其確有在右揭時、地頭帶全罩式安全帽、手持槍枝與甲○○在
      檳榔攤玻璃門前發生推擠，後由吳正揚駕車接應離去等事實外，就被告丙○○
      對空開了幾槍、有無搶取金錢等情節則堅詞否認證人甲○○所述為真實，並辯
      稱：當時其是預備至檳榔攤後方之賭場內強盜，但為甲○○發現而大喊，其為
      阻止甲○○才對空開一槍，後因形跡已為人發現只好作罷離去云云。而依據證
      人即目擊被告丙○○逃逸之林土城於警訊時證稱：九十一年六月四日凌晨其坐
      在店內看電視，聽見有人喊搶劫，外出查看時正好見到一頭帶全罩式安全帽之
      ）坐在右前座，正準備上前了解時，該頭戴安全帽之男子當場持槍作勢瞄準，
      其因害怕就跑回店內記下車號等語（見偵卷第三十頁至第三十一頁），後林土
      城於原審法院審理時更清楚陳稱：在九十一年六月四日那天在家裡聽到很大聲
      的「碰」一聲，有人喊搶劫，跑出來看時，第一眼就看到一個戴安全帽的人跳
      上原停在前方的車，正要關車門，面貌看的不是很清楚，其原本要上前去抓右
      後車門，但車上有另一個人很快把車開走，戴安全帽的那個人還拿槍從窗戶伸
      出來指著，其就跑到車後蹲下去看車牌號碼；當時其是跟車子距離約六台尺左
      右（即不到兩公尺），其住家是距離大順檳榔攤約四間房子左右等語（見原審
      法院九十二年十一月十二日審理筆錄）。是依據證人林土城所為證述可推知：
      證人林土城在家中聽到槍響後立即跑出來查看，此時即見被告丙○○正要搭乘
      吳正揚之車離去，依常理該過程僅為數秒鐘時間，而被告吳正揚的車係停放在
      環北路八十三號前，距離大順檳榔攤約有五至十公尺，此亦為被告丙○○所不
      否認（見原審法院九十二年四月十一日訊問筆錄），則可推知被告丙○○欲從
      大順檳榔攤跑上吳正揚車子，應耗費數秒鐘時間，是果如證人甲○○所述被告
      丙○○對空鳴槍後猶與其推擠，其後進入檳榔攤內先詢問其錢放哪裡、再動手
      打開抽屜取走金錢後始行離去，則證人林土城於聽聞槍響外出查看之際已見被
      告丙○○快步坐上吳正揚車子離去，並未看到取錢情景？況且果如被害人甲○○所述被告丙○○是隨手抓一把錢即匆忙離去，衡諸經驗法則，現場必會遺留
      因匆忙取錢而散落之零錢、鈔票；然證人林土城並未見到如此情形。另證人即
      隨後到場處理之員警李成忠亦僅證稱：現場玻璃並無破碎痕跡、門也無破損，
      現場蒐證僅發現一個改造彈頭等語（見原審法院九十二年七月二十九日訊問筆
      錄），而案發現場除在玻璃門上採集到被告丙○○指紋外，並未在被害人甲○○所指指被告丙○○曾開啟、取走錢財之抽屜周圍，採集到可疑指紋，此有桃
      園縣政府警察局中壢分局受理報案現場勘查報告表及證物清單、內政部警政署
      刑事警察局鑑驗書在卷可資佐證（見原審卷第三宗第八頁至第十三頁）。是被
      害人甲○○此部分指述情節，並無積極事證；被告丙○○辯稱其尚未動手搶及
      取檳榔攤內金錢即逃逸一節，尚可採信。而被告丙○○自承其攜帶附表編號三
      改造槍枝到現場係意欲搶到賭場內之財物等語（見原審法院九十二年一月十七
      日訊問筆錄），顯見被告丙○○主觀上係基於意圖為自己不法所有之強盜犯意
      ，頭帶全罩式安全帽、攜帶附表編號三之改造槍、彈，至大順檳榔攤現場，惟
      尚未著手即為證人甲○○發覺有異而作罷離去，其所為自已達於預備強盜之階
      段，應屬無疑。此外，復查無其他證據足資證明被告丙○○涉有強盜罪嫌，本
      件僅能認定被告丙○○有預備強盜之動機、行為，尚難以此遽令被告丙○○擔
      負強盜既遂罪責，公訴意旨所述顯有誤會附此敘明。綜上所述，被告丙○○持
      有附表編號三類似槍、彈預備強盜等犯行均已經證明，自應依法論科。
二、(一)查被告丙○○於如犯罪事實欄四所述之時間、地點，夥同綽號「阿順」之成年
    土造子彈資為脅迫他人之工具，藉此剝奪被害人戊○○、丁○○、陳棋城行動自
    由，並基於繼續妨害戊○○行動自由之犯意聯絡，將被害人戊○○強行帶往桃園
    縣中壢市○○路、台北萬華等地，不讓其離去，時間長達五、六小時之久，核渠
    所為，係犯槍砲彈藥刀械管制條例第十一條第四項、第十二條第四項、刑法第三
    百零二條第一項以非法方法剝奪他人行動自由罪。被告丙○○未經許可持有土造
    子彈十九顆（其中經試射三發而未扣案）部分，所侵害者為社會法益，縱所持有
    之客體即子彈有十九顆，應仍為單純一罪，而渠以一行為同時持有改造克拉克玩
    具手槍、土造子彈，屬一行為觸犯數罪名之想像競合犯，應依刑法第五十五條規
    定從一重之槍砲彈藥刀械管制條例第十一條第四項之未經許可，持有改造玩具手
    槍罪處斷。被告丙○○以一行為同時剝奪戊○○、丁○○、陳棋城三人之行動自
    由而侵害數法益，為想像競合，依刑法第五十五條規定從一重之以非法方法剝奪
    他人行動自由一罪論。而被告丙○○夥同吳正揚，與不知名友人綽號「阿順」之
    成年男子，就攜帶具殺傷力改造手槍及土造子彈，共同非法剝奪被害人戊○○、
    丁○○、陳棋城行動自由犯行部分，互有犯意聯絡及行為分擔，均為共同正犯。
    所犯上開違反槍砲彈藥刀械管制條例第十一條第四項、刑法第三百零二條第一項
    二罪間，具有方法行為，與目的行為之牽連犯關係，均應從一重之槍砲彈藥刀械
    管制條例第十一條第四項未經許可持有改造手槍罪處斷。至被害人戊○○於遭被
    告丙○○等人非法剝奪行動自由期間，雖遭被告丙○○等人脅迫，強逼其交付金
    錢，惟按刑法第三百零二條之妨害自由罪，係妨害他人自由之概括規定，故行為
    人具有一定目的，以非法方法剝奪人之行動自由者，除法律別有處罰較重之規定
    ，應適用各該規定處斷外，如以使人行無義務之事，或妨害人行使權利為目的，
    而其強暴、脅迫復已達於剝奪人行動自由之程度，即祇成立本罪，不應再依同法
    第三百零四條論處（最高法院二十九年上字第二三五九號判例意旨參照），故不
    單獨論以刑法第三百零四條之罪責。又公訴意旨雖認被告丙○○等人上開所為涉
    係刑法第三百三十條第一項加重強盜罪嫌云云。然按強盜罪之構成，以有為自己
    或第三人不法所有之意圖為構成要件之一，若奪取財物係基於他種目的，而非出
    於不法所有之意思者，縱其行為不法，要不成立強盜罪（最高法院二十一年上字
    第十八號判例及本院八十七年上訴字第三五六六號判決參照），本件被告丙○○
    等人係為索討先前所交付與戊○○偽造證件之代價及賠償，並無意圖為自己或第
    三人不法所有之意思，已如前述，自與起訴書所引法條之構成要件不符，惟其社
    會基本事實同一，自應予變更起訴法條。
    (二)至如事實欄五所述之時間、地點，被告丙○○攜帶附表編號三之類似改造手槍
    及子彈至大順檳榔攤預備強盜，係犯刑法第三百二十八條第五項之預備強盜罪。
    因被告丙○○持有附表編號三類似改造手槍一把、土造子彈一顆，因該槍、彈未
    扣案，而無從鑑定，查無確切證據足以認定具殺傷力，縱被告丙○○自白為改造
    手槍之情形下，仍不能認定具有殺傷力，已如前述，是不能證明被告丙○○涉有
    違反犯槍砲彈藥刀械管制條例第十一條第四項之罪，此部分與刑法第三百二十八
    條第五項之預備強盜罪，起訴意旨認係牽連關係，為裁判上一罪，爰不另為無罪
    之諭知。共同被告吳正揚係出於幫助之意思，而參與強盜構成要件以外之接應行
    為，屬於幫助犯；公訴意旨認被告吳正揚與丙○○係共同強盜大順同強盜大順檳
    榔攤既遂云云，尚有未合。
    (三)被告丙○○所犯前述違反槍砲彈藥刀械管制條例第十一條第四項之罪，與所犯
    刑法第三百二十八條項預備強盜罪間，因被告開始持有槍彈之目的，在於向戊○○索取賠償，其後始起意強盜，則其二罪，犯意各別，行為互殊，且構成要件互
    異，應予分論併罰。
三、原審被告丙○○就未經許可，無故持有可發射子彈具有殺傷力之改造玩具手槍，
    為妨害自由，或預備強盜部分，論以一罪科刑，已有未合。且查原判決就未扣案
    如附表三槍、彈，未憑科學證據，即認定有殺傷力，其事實之認定，亦有未洽。
    被告丙○○就此部分上訴意旨以原審判決量刑過重，亦非無理由。原判決既有前
    揭可議之處，仍屬無可維持，應由本院將原判決關於違反槍砲彈藥刀械管制條例
    第十一條第四項之罪，及定應執行刑部分撤銷改判。爰審酌被告丙○○因為向戊○○追索製作不堪使用之假證件之賠償金，致衍生糾紛而犯罪；及為逃匿緝捕籌
    措逃亡費用而犯預備強盜之犯罪動機、其年輕力壯，不思以正途解決糾紛及獲取
    金錢，卻擁槍自重，擅自動用暴力挾持之手段追索賠償，及預備強盜，罔顧社會
    法律秩序，危害社會治安及被害人戊○○等人之人身安全，同時以一行為剝奪被
    害人戊○○、丁○○、陳棋城三人行動自由，其中被害人戊○○行動自由遭長達
    五、六小時之限制、剝奪，始其陷於畏懼恐慌之中，及使被害人甲○○驚嚇，其
    犯罪所生損害，惟犯罪後能坦承犯行、尚知悔悟等一切情狀，分別量處如主文第
    二項所示之刑，並就有期徒刑部分定其應執行之刑，就所科處罰金部分同時諭知
    易服勞役之折算標準。
四、至扣案如附表編號一、二所示之具殺傷力改造玩具手槍一枝、土造子彈十一顆（
    至土造子彈五顆經送鑑驗試射、拆解，已失違禁物之性質；及被告自行試射三顆
    ，已滅失，均不另宣告沒收），係違禁物，於被告丙○○所犯槍砲彈藥管制條例
    罪刑下，依刑法第三十八條第一項第一款諭知宣告沒收之。另如附表編號三所示
    之類似改造槍、彈，因未扣案，而無從鑑定，查無確切證據足以認定具殺傷力，
    被告丙○○稱已丟棄，無證據證明尚存在，為避免執行困難，不予宣告沒收。另
    扣案手銬二副，均為被告丙○○所有，且為犯妨害自由罪行所用之物，亦應依刑
    法第三十八條第一項第二款規定併予宣告沒收之。至被告丙○○持以預備強盜作
    案之安全帽一頂，並未扣案，雖被告丙○○供稱係自吳正揚車上所取得，然此為
    被告吳正揚所否認，而無證明係被告丙○○或吳正揚所有，又該安全帽並非直接
    專供犯罪所用，性質上非屬違禁物，亦不予宣告沒收。另扣案之腰帶槍套、背包
    、美工刀等物，雖係被告丙○○所有，然與本案犯罪行為無涉，不併予宣告沒收
    ，附此敘明。另共犯綽號「阿順」之成年男子所持有知不知名器具，並未扣案，
    無證據證明為被告等人所有，或係屬違禁物，不併予宣告沒收，併予說明。
據上論斷，應依刑事訴訟法第三百六十九條第一項前段、第三百六十四條、第二百九
十九條第一項前段，第三百條，槍砲彈藥刀械管制條例第十一條第四項、第十二條第
四項，刑法第十一條前段、第二十八條、第三百零二條第一項、第三百二十八條第五
項、第五十五條、第五十一條第五款、第四十二條第二項、第三十八條第一項第一款
、第二款，罰金罰鍰提高標準條例第一條前段、第二條，現行法規所定貨幣單位折算
新臺幣條例第二條，判決如主文。
本案經檢察官朱兆民到庭執行職務。
中　　　華　　　民　　　國　　九十三　　年　　　八　　　月　　二十四　　日
                              臺灣高等法院刑事第八庭
                                  審判長法  官　陳  祐  治
                                        法  官  陳  晴  教
　　　　　　　　　　　                  法  官  王  炳  梁
右正本證明與原本無異。
檢察官如不服本判決，應於收受送達後十日內向本院提出上訴書狀，其未敘述上訴之
理由者並得於提起上訴後十日內向本院補提理由書（均須按他造當事人之人數附繕本
）。
被告就預備強盜部分不得上訴，其他部分如不服本判決，應於收受送達後十日內向本
院提出上訴書狀，其未敘述上訴之理由者並得於提起上訴後十日內向本院補提理由書
（均須按他造當事人之人數附繕本）。
                                        書記官  潘　大　鵬
中　　　華　　　民　　　國　　九十三　　年　　　八　　　月　　二十六　　日
附表：
┌───┬───────────┬───────────┬───────┐
│編  號│名                  稱│槍枝管制編號          │   備   註    │
├───┼───────────┼───────────┼───────┤
│  一  │改造克拉克玩具手槍一枝│0000000000  │可擊發，具殺傷│
│      │（含彈匣）            │                      │力            │
├───┼───────────┼───────────┼───────┤
│      │土造子彈十六顆（經試射│（口徑８.８ｍｍ）     │原持有十九顆，│
│  二  │五顆，僅餘十一顆均具殺│                      │經丙○○試射三│
│      │傷力）                │                      │顆（未扣案），│
│      │                      │                      │僅扣得十六顆  │
├───┼───────────┼───────────┼───────┤
│  三  │改造手槍一枝及子彈一顆│（未扣案）            │不能證明具殺傷│
│      │                      │                      │力            │
└───┴───────────┴───────────┴───────┘
附錄本案論罪科刑法條全文：
槍砲彈藥刀械管制條例第十一條第四項
未經許可，持有、寄藏或意圖販賣而陳列第一項所列槍砲者，處一年以上七年以下有
期徒刑，併科新臺幣七百萬元以下罰金。
槍砲彈藥刀械管制條例第十二條第四項
未經許可，持有、寄藏或意圖販賣而陳列子彈者，處五年以下有期徒刑，併科新台幣
三百萬元以下罰金。
刑法第三百零二條第一項
私行拘禁或以其他非法方法，剝奪人之行動自由者，處五年以下有期徒刑、拘役或三
百元以下罰金。
刑法第三百二十八條第五項
預備犯強盜罪者，處一年以下有期徒刑、拘役或三千元以下罰金。
